臺灣臺中地方法院民事裁定
111年度重訴字第193號
聲  請  人
即  原  告  黃計陞  
            黃莉婷即黃惠美

共      同
訴訟代理人  袁裕倫律師
相  對  人  
即追加原告  黃計成  
            黃計榮  
上列聲請人因與被告蕭淑兒間請求返還不當得利事件，聲請人聲
請追加相對人為原告，本院裁定如下：
    主      文
相對人黃計成應於本裁定正本送達翌日起5日內，就本院111年度
重訴字第193號返還不當得利事件，追加為原告，逾期未追加者
，視為已一同起訴。
其餘聲請駁回。
    理      由
一、訴訟標的對於數人必須合一確定而應共同起訴，如其中一人
    或數人拒絕同為原告而無正當理由者，法院得依原告聲請，
    以裁定命該未起訴之人於一定期間內追加為原告。逾期未追
    加者，視為已一同起訴，為民事訴訟法第56條之1第1項所明
    定。又公同共有物之處分及其他之權利行使，除法律另有規
    定外，應得公同共有人全體之同意，為民法第828條第3項所
    明揭。而公同共有債權人起訴請求債務人履行債務，係公同
    共有債權之權利行使，非屬回復公同共有債權之請求，尚無
    民法第821條規定之準用；而應依同法第831條準用第828條
    第3項規定，除法律另有規定外，須得其他公同共有人全體
    之同意，或由公同共有人全體為原告，其當事人之適格始無
    欠缺，為最高法院104年度第3次民事庭會議決議後已統一之
    見解。準此，公同共有人如係基於公同共有之債權關係請求
    債務人履行債務者，因其等間之法律關係須合一確定，而仍
    有一同起訴及應訴之必要，其當事人之適格始無欠缺。
二、聲請意旨略以：聲請人起訴主張其與相對人黃計榮、黃計成
    同為訴外人黃金坑之繼承人，黃金坑於民國97年11月25日將
    其持有源大中機械廠股份有限公司（下稱源大中公司）股份
    23萬0,600股轉讓給訴外人柯政雄，欲由柯政雄擔任源大中
    公司負責人並為連帶保證人向銀行貸款，嗣柯政雄反悔不願
    擔任保證人，並表示欲將上開股份返還給黃金坑。詎料上開
    股份竟於柯政雄不知情下全數移轉予被告，相關文件必遭偽
    造，故本於民法第179條、第181條、第767條等規定提起本
    件訴訟，請求被告將上開股權及持股期間因源大中公司增、
    減資而認股之3萬4,363股予黃金坑之全體繼承人公同共有，
    另被告亦應返還因取得系爭股權而獲得分配之現金股利及減
    資金額合計共23,900,843元給黃金坑之全體繼承人公同共有
    。而黃計成、黃計榮同為黃金坑之繼承人，依法應共同起訴
    ，當事人適格方無欠缺。故依民事訴訟法第56條之1聲請裁
    定追加黃計成、黃計榮為原告等語。
三、經本院於111年5月23日函命黃計成、黃計榮表示意見，黃計
    成迄未表示意見，堪認其拒絕同為原告而無正當理由。至黃
    計榮具狀表明原告主張與事實不符，且其與被告為配偶關係
    、同財共居，法律上利害關係既有衝突，故拒絕同為原告。
    本院審酌上情，認黃計榮之利害關係與原告2人既屬相反，
    其拒絕同為原告有正當理由。
四、依民事訴訟法第56條之1第1項，裁定如主文。
中　　華　　民　　國　　111 　年　　7 　　月　　5 　　日
                  民事第五庭    法  官  施懷閔
以上正本係照原本作成。
如不服本裁定，應於送達後10日內向本院提出抗告狀，並繳納抗
告費新臺幣1,000元。
中　　華　　民　　國　　111 　年　　7 　　月　　5 　　日
                                書記官  張宏賓